【裁判字號】    98,上易,1749
【裁判日期】    990105
【裁判案由】    詐欺等
【裁判全文】
臺灣高等法院臺中分院刑事判決        98年度上易字第1749號
上  訴  人
即  被  告  乙○○
            丁○○
上列上訴人等因詐欺等案件，不服臺灣臺中地方法院98年度易字
第1455號，中華民國98年9月30日第一審判決（起訴案號：臺灣
臺中地方法院檢察署97年度偵緝字第2374號、98年度偵字第8243
號），提起上訴，本院判決如下：
    主  文
上訴駁回。
    事實及理由
一、本案經本院審理結果，認第一審判決認事用法及量刑均無不
    當，應予維持，並引用第一審判決書記載之事實、證據及理
    由（如附件）。
二、被告乙○○上訴意旨略以：其確有依指示分別辦理變更登記
    為寶瑞公司負責人、開立寶瑞公司支票存款帳戶、領取25張
    空白支票等情，惟寶瑞公司之空白支票及印鑑章均交由丁○○保管，空白支票簿皆由公司會計向銀行領取，故其實無從
    知悉支票使用情形及是否遺失，其僅係依指示填寫「票據掛
    失止付通知書」、「遺失票據申報書」，且未前往銀行辦理
    掛失止付，其無誣告意圖；又其辦理上述手續之目的係為便
    利申辦貸款及取得較高貸款額度，並無與丁○○共犯詐欺取
    財之故意云云。被告丁○○上訴意旨略以：其僅單純介紹乙○○至寶瑞公司上班，不知乙○○擔任寶瑞公司之負責人，
    又寶瑞公司相關之文件、印鑑等均係由實際負責人兼主導權
    人戊○○所保管，與其無涉，故其無誣告罪嫌，況寶瑞公司
    之支票由乙○○領取後並未交其保管，其當無據以實行詐欺
    之可能云云。惟查，本件被告乙○○為能順利貸款並提高貸
    款之額度，乃聽從被告丁○○之指示，遷移戶籍至丁○○胞
    弟陳曉泉之住處，並擔任寶瑞公司名義負責人等情，業據被
    告乙○○於原審審理時陳稱：「丁○○叫我把戶籍遷到他弟
    弟那裡，說這樣表示我有房地產，並叫我擔任『寶瑞公司』
    的負責人，說這樣貸款的額度可以提高」等語（原審卷第39
    頁），證人戊○○亦於本院審理時證稱無資力之被告乙○○
    係因被告丁○○之介紹始擔任寶瑞公司之名義負責人（本院
    卷第94頁反面），並有萬泰銀行台中分行97年12月29日台中
    字第09700405221號函檢附之相關資料（開戶申請書、負責
    人身分證件、戶籍謄本、開戶印鑑卡暨營利事業證登記證）
    、經濟部中部辦公室98年5月27日經中三字第09834778450號
    書函檢送之寶瑞公司變更登記相關文件（變更登記表、股東
    名簿、股東臨時會議事錄、董事會議事錄、董事會簽到簿）
    等影本在卷可稽，又據萬泰銀行台中分行承辦票據開戶業務
    之行員甲○○在本院證稱：申辦支票一定要本人到場，開戶
    當時會有印鑑卡，以後只要有留存的印鑑章即可以領取票據
    等語（本院卷93頁反面），而被告乙○○並不否認有以寶瑞
    公司負責人之身分前往該銀行辦理支票帳戶，及將印鑑章交
    予被告丁○○保管等情，則嗣後丁○○或該公司會計持印鑑
    章向開戶銀行領取空白支票，應屬被告乙○○授權之範圍，
    其後公司簽發支票使用，被告乙○○為公司負責人，自應負
    發票人之義務，其以不知支票使用情形及是否遺失為辯，自
    非可取。另核被告丁○○前即因為貸款人製作不實任職之扣
    繳憑單並持向銀行貸款經法院判處罪刑確定，可知其對於如
    何辦理貸款暨提高貸款額度，顯知之甚稔，參以被告乙○○
    係將戶籍遷入被告丁○○胞弟之住處，又無資力且未出資之
    被告乙○○僅因被告丁○○之介紹即擔任寶瑞公司之名義負
    責人，則被告丁○○於本件顯係居於指揮程序進行之首腦地
    位，而被告乙○○係聽從被告丁○○之指示行事，堪予認定
    。是被告丁○○所辯不知乙○○擔任寶瑞公司負責人乙節，
    不足採信，且證人戊○○於本院審理時所證丁○○僅有介紹
    乙○○至寶瑞公司上班而已等語，亦屬附和被告丁○○之詞
    而無可採取。又原判決附表二所示之支票，係被告丁○○蓋
    用發票人印章，於95年11月初，在臺中市某處，交予證人陳
    錦隆、沈冠汝夫婦，並由證人沈冠汝於空白支票上填載金額
    、日期等情，業據證人陳錦隆、沈冠汝於原審審理時結證明
    確，並據被告丁○○供承不諱，其並陳稱交付票據時已蓋妥
    發票人印章，再被告乙○○業將其印章、身分證及健保卡等
    文件交由被告丁○○保管，復據其於偵查中證述明確（偵緝
    字第2374號卷第24頁），可知本件相關文件、印鑑、所申領
    之空白支票等，均係交由被告丁○○保管支配。再寶瑞公司
    業於95年1月27日向經濟部申請公司名稱變更、負責人變更
    並經核准，有經濟部95年1月27日經授中字第09531650300號
    函可稽（原審卷第71頁），則自該日起，被告乙○○已非寶
    瑞公司之負責人，又被告丁○○、乙○○均明知票據在被告
    丁○○管領中並未遺失，竟仍指示被告乙○○以負責人名義
    於95年2月16日前往萬泰銀行中港分行辦理票據掛失止付，
    被告乙○○亦從之，是渠等確有未指定犯人誣告意圖，已無
    可疑。又被告丁○○、乙○○均明知被告乙○○已非寶瑞公
    司之負責人，所持有之空白支票復業經掛失止付，無法兌現
    ，被告丁○○卻仍授權他人簽發使用，則其有詐欺取財之意
    圖，至為明顯。而被告乙○○明知本身並無資力亦未出資，
    竟擔任寶瑞公司之名義負責人，申請寶瑞公司之空白支票，
    其應能知悉該等票據有不獲兌現之可能，卻仍將所申領空白
    支票之印鑑章交予被告丁○○，並配合辦理掛失止付事宜，
    其顯能預見丁○○可能將已辦理掛失止付之支票仍交付並授
    權他人簽發使用，而該事實之發生，亦無違其本意，是被告
    乙○○所辯無詐欺取財意圖云云，要難採取。綜上所述，本
    件被告等上訴所指，俱無足取，上訴應予駁回。
三、據上論斷，應依刑事訴訟法第373條、第368條，判決如主文
    。
本案經檢察官丙○○到庭執行職務。
中    華    民    國    99    年    1    月    5    日
            刑事第二庭    審判長法  官  李  璋  鵬
                                法  官  胡  忠  文
                                法  官  陳  欣  安
以上正本證明與原本無異。
不得上訴。
                                書記官  吳  姁  穗
中    華    民    國    99    年    1     月    5     日
附錄：
中華民國刑法第171條第1項
未指定犯人，而向該管公務員誣告犯罪者，處一年以下有期徒刑
、拘役或三百元以下罰金。
中華民國刑法第339條第1項
意圖為自己或第三人不法之所有，以詐術使人將本人或第三人之
物交付者，處五年以下有期徒刑、拘役或科或併科一千元以下罰
金。


司法院資訊處製作；財團法人民間司法改革基金會備份。
